【裁判字號】    95,重訴,22
【裁判日期】    951011
【裁判案由】    損害賠償
【裁判全文】
臺灣高等法院臺中分院民事判決          95年度重訴字第22號
原      告  丁  ○
            甲○○
            丙○○
共      同
訴訟代理人  巫瑞村律師
被      告  乙○○
上列當事人間侵權行為損害賠償事件，原告提起刑事附帶民事訴
訟，經本院刑事庭裁定（95年度附民字第88號）移送民事庭，本
院於民國95年9月27日言詞辯論終結，茲判決如下：
    主  文
被告應給付原告丁○新臺幣二百零七萬三千九百零八元，給付原
告甲○○新臺幣二百二十二萬零九百五十二元，給付原告丙○○
新臺幣四十一萬二千四百九十元，及均自民國九十五年五月三日
起，至清償日止，按年利率百分之五計算之利息。
原告丁○、甲○○其餘之訴駁回。
訴訟費用由被告負擔百分之七十，原告丁○、甲○○負擔百分之
三十。
本判決第一項於原告丁○、甲○○、丙○○各以新臺幣六十九萬
一千三百元、七十四萬零三百元、十三萬七千五百元為被告供擔
保後，得假執行。
原告丁○、甲○○其餘假執行之聲請駁回。
    事實及理由
一、原告主張：被告於民國（下同）94年10月26日20時，駕駛車
    牌號碼1509-MA休旅車經過彰化縣溪湖鎮○○里○○街99號
    「金寶山釣蝦場」，發現被害人黃啟發所駕駛之車牌號碼AB
    -7743自用小客車停於路旁，乃回家取已開鋒之藝術刀1把，
    再返回釣蝦場旁於車內等候，待黃啟發從釣蝦場出來靠近車
    旁時，乘其不備朝其胸、腹間猛刺，於黃啟發受創倒地後仍
    不停手，致黃啟發身上刀傷達28處之多，並當場死亡。被告
    上開犯行業經臺灣彰化地方法院及本院刑事判決故意殺人罪
    刑在案。被告不法侵害黃啟發致死，原告丁○、甲○○係被
    害人黃啟發之父、母，原告丙○○係黃啟發之弟，分別受有
    如下損害：(一)原告丙○○支付殯葬費新台幣（下同）41萬
    2490元，(二)原告丁○扶養費7萬3908元、原告甲○○扶養費
    22萬0952元，(三)原告丁○、甲○○精神上痛苦各300萬元等
    情，爰依侵權行為法律關係，求為命：被告應給付原告丁○
    307萬3908元，給付原告甲○○322萬0952元，給付原告丙○
    ○41萬2490元，及均自刑事附帶民事起訴狀繕本送達被告翌
    日起，至清償日止，按年利率5%計算利息之判決。（原告於
    提起刑事附帶民事訴訟之初，原請求被告給付丁○366萬483
    7元、甲○○476萬8493元、丙○○41萬2490元，嗣於移送民
    事庭後95年9月15日以書狀減縮聲明如前述，該減縮聲明，
    依民事訴訟法第四百四十六條第一項、第二百五十五條第一
    項第三款規定，毋需對造同意即可為之。）
二、被告則以：確實殺害被害人黃啟發，願負賠償責任，對原告
    主張之殯葬費、扶養費金額均不爭執，惟因經濟能力不佳，
    僅能賠償180萬元等語，資為抗辯。
三、原告主張被告於上開時地持刀殺害被害人黃啟發，黃啟發當
    場死亡，被告之犯行業經臺灣彰化地方法院94年度重訴字第
    17號、本院95年度上訴字第779號刑事判決殺人罪刑在案等
    事實，被告均不爭執（見本院卷14、40頁），並有各該刑事
    判決書可按，堪信原告之主張為真實。按因故意或過失，不
    法侵害他人之權利者，負損害賠償責任。不法侵害他人致死
    者，對於支出醫療及增加生活上需要之費用或殯葬費之人，
    亦應負損害賠償責任。被害人對於第三人負有法定扶養義務
    者，加害人對於該第三人亦應負損害賠償責任。不法侵害他
    人致死者，被害人之父、母、子、女及配偶，雖非財產上之
    損害，亦得請求賠償相當之金額。民事訴訟法第一百八十四
    條第一項前段、第一百九十二條第一、二項、第一百九十四
    條分別定有明文。查，被告不法侵害黃啟發致其死亡，原告
    丁○、甲○○係黃啟發之父、母，有戶籍謄本附卷可稽（見
    附民卷5頁），原告丙○○係為黃啟發支付殯葬費之人，其
    等請求被告賠償損害，自屬有據。茲就原告請求之賠償，審
    究如下：
  (一)殯葬費部分：原告丙○○支付殯葬費41萬2490元，為被告所
    不爭執，且有收據影本4紙為證（見附民卷7至10頁），自應
    准許。
  (二)扶養費部分：原告丁○係24年10月7日生，原告甲○○係32
    年9月1日生，有戶籍謄本可稽（見附民卷5頁），於黃啟發
    死亡時分別為70歲、62歲。原告主張丁○尚應受扶養4年，
    甲○○尚應受扶養18年，丁○部分按每年扶養親屬寬減額11
    萬1000元計算，甲○○部分按每年扶養親屬寬減額7萬4000
    元計算，暨兩人有6名子女等情，原告丁○請求扶養費7萬
    3908元，原告甲○○請求扶養費22萬0952元，核其請求依現
    在台灣地區男女平均餘命及現行社會一般生活消費水準觀之
    ，尚屬合理，且被告對此亦不爭執（見本院卷40頁），應予
    准許。
  (三)精神慰藉金：原告丁○、甲○○老年喪子，白髮人送黑髮人
    ，被害人黃啟發為57年9月2日生，被害時年僅37歲，正值青
    壯年，突遭殺害，且被告手段殘暴，使黃啟發刀傷達28處之
    多，死狀悽慘，原告丁○、甲○○精神上自受極大之痛苦，
    請求精神慰藉金，洵屬正當。本院審酌原告丁○、甲○○於
    黃啟發死亡時分別為70歲、62歲，均為小學畢業，無業；被
    告為國中畢業，職業為代工傢俱噴漆，月收入7、8萬元，有
    2 層樓房屋1棟面積約26坪，土地約17坪，現有貸款180萬元
    等情，為兩造所自陳，並不爭執（見本院卷14頁），依兩造
    之經濟能力、身分、地位等一切情狀，認為原告丁○、甲○
    ○各請求300萬元精神慰藉金，尚嫌過高，應予核減為各200
    萬元，方屬公允，逾此數額之請求，為無理由。
  (四)以上合計，原告丁○、甲○○、丙○○各得請求被告賠償
    207萬3908元、222萬0952元、41萬2490元，及法定遲延利息
    。
四、綜上所述，原告依侵權行為之法律關係，請求被告給付原告
    丁○、甲○○、丙○○各207萬3908元、222萬0952元、41萬
    2490元，及均自刑事附帶民事起訴狀繕本送達被告翌日即95
    年5月3日（見附民卷14頁）起，至清償日止，按年利率5%計
    算之利息，洵屬正當，應予准許。逾此部分所為之請求，為
    無理由，應予駁回。原告陳明願供擔保，聲請宣告假執行，
    經核其勝訴部分，合於法律規定，酌定相當擔保金額宣告之
    ；其餘假執行之聲請，因訴之駁回而失所附麗，不予准許。
    本件事證已臻明確，兩造其餘攻擊防禦方法及舉證，核與本
    件判決結果不生影響，毋庸逐一論列，併此敘明。
據上論結，本件原告丙○○之訴為有理由，原告丁○、甲○○之
訴為一部有理由，一部無理由，依民事訴訟法第七十九條、第八
十五條第一項、第四百六十三條、第三百九十條第二項，判決如
主文。
中    華    民    國    95    年    10    月    11    日
                    民事第一庭審判長法  官   吳火川
                                    法  官   陳繼先
                                    法  官   饒鴻鵬
以上正本係照原本作成。
如對本判決上訴，須於收受判決送達後二十日內向本院提出上訴
書狀，其未表明上訴理由者，應於提出上訴後二十日內向本院提
出上訴理由書 (須按他造人數附具繕本)。
上訴時應提出委任律師為訴訟代理人之委任狀。具有民事訴訟法
第四百六十六條之一第一項但書或第二項之情形為訴訟代理人者
，另應附具律師及格證書及釋明委任人與受任人有該條項所定關
係之釋明文書影本。
                                    書記官  林明冬
中    華    民    國    95    年    10    月    12    日
                                                      Ｄ


司法院資訊處製作；財團法人民間司法改革基金會備份。
